臺灣臺中地方法院臺中簡易庭小額民事判決
                                  111年度中小字第1076號 
原      告  富邦產物保險股份有限公司

法定代理人  羅建明  
訴訟代理人  陳振盛  
            李證賢  
被      告  宋智輝  

上列當事人間請求侵權行為損害賠償（交通）事件，本院於民國
111年6月8日言詞辯論終結，判決如下：
    主      文
一、被告應給付原告新臺幣32,083元，及自民國111年5月23日起
    至清償日止，按週年利率百分之5計算之利息。
二、原告其餘之訴駁回。
三、訴訟費用新臺幣1,000元，其中新臺幣500元由被告負擔，餘
    由原告負擔。
四、本判決得假執行。
    事實及理由
壹、程序事項：
    被告經合法通知，未於言詞辯論期日到場，核無民事訴訟法
    第386 條所列各款情形，爰依原告之聲請，由其一造辯論而
    為判決。 
貳、實體事項： 
一、原告主張：被告於民國108年5月3日6時30分許，無照駕駛車
    牌號0000-00號自用小客車，行經臺中市○○區○○○路0000號前
    ，因行車不當，適有訴外人朱怡軍所騎之車牌號碼000-0000
    號普通重型機車（下稱上開機車）行經於此，致朱怡軍人車
    倒地，受有右側第五蹠骨頸開放性骨折合件伸肌肌腱斷裂、
    右肘、右足等處深部撕裂傷、雙膝、雙手、雙足等處擦挫傷
    。經原告依強制汽車責任保險法及保險契約，賠付被害人朱
    怡軍新臺幣（下同）64,165元，爰依強制汽車責任保險法第
    29條第1項第5款之規定，代位被害人行使損害賠償求權，訴
    請被告給付64,165元等語，並聲明：被告應給原告64,165元
    ，及自本訴狀繕本送達被告之翌日起至清償日止，按週年利
    率百分5計算之利息。
二、被告未於言詞辯論期日到場，亦未提出書狀為任何聲明或陳
    述。 
三、本院之判斷：
  ㈠按因故意或過失，不法侵害他人之權利者，負損害賠償責任
    ，民法第184條第1項前段定有明文。次按汽車起駛前應顯示
    方向燈，注意前後左右有無障礙或車輛行人，並應讓行進中
    之車輛行人優先通行，道路交通安全規則第89條第1項第7款
    定有明文。經查：
　⒈原告主張被告於上開時、地，駕駛自小客車，自文心南路路
    旁臨停後起步，疏未注意汽車行駛起步時，應注意前後左右
    有無車輛行人，並應讓行進中之車輛優先通過，致朱怡軍見
    狀煞車後摔倒，受有前揭傷害之事實，有道路交通事故當事
    人登記聯單、林新醫院診斷證明書可佐（見本院卷第21、29
    頁）。並經本院依職權向臺中市政府警察局調閱本件道路交
    通事故之道路交通現場圖、道路交通事故調查報告表、談話
    紀錄表、酒精測定紀錄表、補充資料表、初步分析研判表、
    現場照片、車損照片可參（見本院卷第39-71頁）。又依被
    告於警詢時表示：事發前我將我車臨停在事故位置路旁，我
    車乘客買完東西，我準備駛離，起步時自後視鏡見對方從左
    後方駛來，剛好當時東興路口也已經紅燈，故我便煞停下來
    ，接著我便看見對方倒地滑行至我車左前方等語（見本院卷
    第48頁）；及朱怡軍於警詢時表示：我沿文心南路往西北方
    向行駛機車優先道，接近事故地點，我準備停等，一輛原靜
    止在我右前方路旁的自小客車，突然未打方向燈即向左起步
    ，見狀嚇一跳煞車後自摔等語（見本院卷第47頁）。綜合上
    開資料，足認被告駕駛車輛，於車禍發生時有起步時，未注
    意前後左右有無車輛行人，並應讓行進中之車輛優先通過，
    就本件車禍之發生有過失甚明。
　⒉又朱怡軍受有上開傷害，既係來自雙方車輛碰撞而受傷，與
    被告之過失駕駛行為有關，兩者間具相當因果關係。原告主
    張被告應對朱怡軍受傷負侵權行為損害賠償責任，應屬有據
    。
　㈡按強制汽車責任保險法第29條第1項第5款規定：「被保險人
    有下列情事之一，致被保險汽車發生汽車交通事故者，保險
    人仍應依本法規定負保險給付之責。但得在給付金額範圍內
    ，代位行使請求權人對被保險人之請求權：五、違反道路交
    通管理處罰條例第21條或第21條之1規定而駕車。」，而道
    路交通管理處罰條例第21條第1項第1款亦規定：「汽車駕駛
    人，有下列情形之一者，處6千元以上1萬2千元以下罰鍰，
    並當場禁止其駕駛：一、未領有駕駛執照駕駛小型車或機車
    。」。是強制汽車責任保險法第29條第1項所稱之「求償」
    ，應為代位權之行使，即法定債之移轉，移轉前後債權具有
    同一性，即保險人所行使之權利，係被害人因交通事故得對
    加害人行使之民法侵權行為損害賠償請求權。查：
　　原告已依強制汽車責任保險法之規定支付醫藥費、看護費、
    膳食費、交通費、輔助起材費用給朱怡軍，共理賠64,165元
    保險金，有強制險醫療給付費用表、上開診斷證明書、賠付
    表、申請書、醫療費用收據、看護證明交通費用證明書可佐
    （見本院卷第27、29、31、35、37、39、43、117-119、123
    -135頁），堪以認定。是在原告理賠上開金額內，得代位行
    使朱怡軍對被告侵權行為損害賠償請求權。
  ㈢按保險法第53條第1項所定之「保險人代位權」，乃法定債之
    移轉，固無待乎被保險人另為債權移轉行為，惟其為「債之
    移轉」之性質與民法之規定究無不同，故保險人依該條項規
    定代位行使被保險人對於第三人之損害賠償請求權時，該第
    三人即得適用民法第299條第1項規定，援引其於受通知時所
    得對抗被保險人之事由，對抗保險人。次按損害之發生或擴
    大，被害人與有過失者，法院得減輕賠償金額，或免除之；
    前2項之規定，於被害人之代理人或使用人與有過失者，準
    用之，民法第217條第1項、第3項明文規定。而此規定之目
    的，在謀求加害人與被害人間之公平，故在裁判上法院得以
    職權減輕或免除之。次按汽車行駛時，駕駛人應注意車前狀
    況及兩車並行之間隔，並隨時採取必要之安全措施，道路交
    通安全規則第94條第3項定有明文。經查：
  ⒈被告在朱怡軍前方，朱怡軍為煞車自摔乙節，此有上開現場
    圖、談話紀錄表在卷可查（見本院卷第39、14-48頁）。是
    朱怡軍疏未注意車前狀況、剎車過當，致摔車而受傷，朱怡
    軍上開行為與本件車禍之發生，與有原因力。
  ⒉本院審酌雙方之過失情節、原因力大小，並參以原告主張朱
    怡軍、被告各應負50％過失責任（見本院卷第115頁），認原
    告應就朱怡軍之過失負50％之過失責任，被告應負擔50％之過
    失責任。準此，依上開過失比例計算，原告就其上開損害，
    得請求之金額為32,083元（計算式：64,16550％，元以下四
    捨五入）。
  ㈣本件原告本於代位、侵權行為之法律關係對被告請求之債權
    ，核屬無確定期限之給付，自應經原告之催告而未為給付，
    被告始負遲延責任。準此，依民法第229條第2項、第233條
    第1項前段、第203條規定，原告請求被告自起訴狀繕本送達
    之翌日即111年5月23日起（見本院卷第111頁之本院公示送
    達證書）至清償日止，按週年利率5%計付遲延利息，即屬有
    據，應予准許。
四、綜上所述，原告依據保險代位及侵權行為之法律關係，請求
    被告給付其32,083元，及自111年5月23日起至清償日止，按
    週年利率百分之5計算之利息，為有理由，應予准許。
五、本件判決之事證已臻明確，兩造其餘攻擊防禦方法，經審酌
    後，認均與判決結果無影響，爰不一一論述。 
六、本判決原告勝訴部分，係適用小額程序所為被告敗訴之判決
    ，依民事訴訟法第436條之20規定，應依職權宣告假執行。
參、依民事訴訟法第436條之19第1項、第79條規定，本件訴訟費
    用額確定為1,000元（即原告繳納之第一審裁判費1,000元）
    ，依主文第三項所示由兩造負擔。
中　　華　　民　　國　　111 　年　　6  　月　  22　　日
                      臺灣臺中地方法院臺中簡易庭
                                  法　官　陳佩怡
以上正本係照原本作成。
如不服本判決，應於送達後20日內，以判決違背法令為理由，向
本院提出上訴狀並表明上訴理由 (上訴理由應表明一、原判決所
違背之法令及其具體內容；二、依訴訟資料可認為原判決有違背
法令之具體事實)，如於本判決宣示後送達前提起上訴者，應於
判決送達後20日內補提上訴理由書（須附繕本）。
中　　華　　民　　國　　111 　年　　6  　月　　22　　日
                                  書記官　許千士